臺灣士林地方法院刑事判決　　　　　　　95年度訴字第1196號
公　訴　人　臺灣士林地方法院檢察署檢察官
被　　　告　甲○○
　　　　　　　　　　　號3樓
　　　　　　　　　　(現在臺灣臺北監獄臺北分監另案執行中)
選任辯護人　詹德柱律師
上列被告因毒品危害防制條例案件，經檢察官提起公訴（95年度
偵緝字第154 號），本院判決如下：
    主  文
甲○○無罪。
    理  由
壹、程序部分：
一、按被告以外之人於審判外之言詞或書面陳述，除法律有規定
    者外，不得作為證據；又被告以外之人於審判外之陳述，雖
    不符合同法第159 條之1 至第159 條之4 之規定，但經當事
    人於審判程序同意作為證據，法院審酌該言詞陳述或書面陳
    述作成時之情況，認為適當者，亦得為證據。當事人、代理
    人或辯護人於法院調查證據時，知有第159 條第1 項不得為
    證據之情形，而未於言詞辯論終結前聲明異議者，視為有前
    項之同意，刑事訴訟法第159 條第1 項及第159 條之5 分別
    定有明文。查本判決下列所引用之法務部調查局民國94年11
    月22日調科壹字第040003995 號鑑定通知書，雖屬被告以外
    之人於審判外之書面陳述，惟經當事人於本院準備程序及審
    判期日中表示無意見而不予爭執，且迄至言詞辯論終結前亦
    未再聲明異議，本院審酌此證據資料製作時之情況，尚無違
    法不當及證明力明顯過低之瑕疵，亦認為以之作為證據應屬
    適當，故揆諸前開規定，爰逕依刑事訴訟法第159 條之5 規
    定，認前揭證據資料例外有證據能力，合先敘明。
二、至辯護人爭執證人乙○○於警詢及檢察事務官調查中所為之
    陳述，為被告以外之人於審判外所為之陳述，無證據能力一
    節。按被告以外之人於檢察事務官、司法警察官或司法警察
    調查中所為之陳述，與審判中不符時，其先前之陳述具有較
    可信之特別情況，且為證明犯罪事實存否所必要者，得為證
    據，刑事訴訟法第159 條之2 定有明文。查證人乙○○於94
    年7 月27日警詢中陳述：彼於同日下午4 時20分許，見被告
    甲○○在臺北市○○○路捷運站前為警察盤檢時，將所持有
    海洛因1 包棄置地上等情，核與審判中所述者不符，且查無
    任何證據足資證明此不利於被告之證述，有何較為可信之特
    別情況，自應排除作為證據；相對而言，證人乙○○於95年
    6 月16日檢察事務官調查中所為之陳述，則與審判中所述並
    無不符，該證詞與審判中之證述在證據能力有無之判斷上應
    相同，無庸審究是否有較可信之特別情況，而有證據能力。
    再有證據能力證據非謂該證據即具備相當之證明力，已經本
    院採信，僅足供本院判斷事實之真偽而已，又以敘明。
貳、實體部分
一、公訴意旨略以：被告甲○○明知海洛因係毒品危害防制條例
    所列第一級毒品，竟基於運輸毒品之犯意，於94年7 月27日
    下午4 時許，在臺北縣三重市○○○路大同公園內，受姓名
    年籍不詳綽號「虎頭」之成年男子所託，以事成後得以新臺
    幣（下同）500 元購買價值1,000 元第一級毒品海洛因之代
    價，運送第一級毒品海洛因1 包（淨重0.87公克）至臺北市
    大同區○○○路捷運站，欲交付予以6,000 元向「虎頭」購
    買毒品之姓名、年籍不詳，綽號「阿輝」之成年男子。嗣於
    同日下午4 時20分許，甲○○在上開捷運站出口遇警盤檢時
    ，因一時心虛將綽號「虎頭」之男子所託付之上開毒品丟棄
    在地上，為警當場查獲，始供出上情，因認被告涉有毒品危
    害防制條例第4 條第1 項之運輸第一級毒品罪嫌。
二、按犯罪事實應依證據認定之，無證據不得認定犯罪事實，刑
    事訴訟法第154 條第2 項定有明文。再認定不利於被告之事
    實須依積極證據，苟積極證據不足為不利於被告事實之認定
    時，即應為有利於被告之認定，更不必有何有利之證據。另
    刑事訴訟法上所謂認定犯罪事實之證據，係指足以認定被告
    確有犯罪行為之積極證據而言，該項證據自須適合於被告犯
    罪事實之認定，始得採為斷罪資料，最高法院30年上字第81
    6 號、29年上字第3105號判例意旨可參。又被告或共犯之自
    白，不得作為有罪判決之唯一證據，仍應調查其他必要之證
    據，以察其是否與事實相符，刑事訴訟法第156 條第2 項定
    有明文，其立法目的乃欲以補強證據擔保被告自白之真實性
    ，亦即以補強證據之存在，藉之限制該自白在證據上之價值
    ，而所謂補強證據，則指除被告自白本身外，其他足資以證
    明該自白之犯罪事實確具有相當程度真實性之證據而言，雖
    其所補強者，非以事實之全部為必要，但亦須因補強證據與
    自白之相互利用，而足使犯罪事實獲得確信者，始足當之，
    最高法院74年臺覆字第10號判例要旨足參。
三、公訴意旨認被告甲○○涉犯運輸第一級毒品海洛因罪嫌，無
    非係以被告於警詢、偵查中之自白、證人乙○○之證詞及扣
    案第一級毒品海洛因1 包，與在卷之法務部調查局94年11月
    22日調科壹字第040003995 號鑑定通知書等為其論據。訊據
    被告於本院審理時則堅決否認有何運輸第一級毒品之犯行，
    辯稱：其於94年7 月27日為警查獲時，雖因施用毒品而一時
    緊張，將所持海洛因1 包丟棄地上，但該包毒品是當日在臺
    北縣三重市大同公園向綽號「虎頭」之男子購買供自己施用
    的；其在三重市買到毒品後，至臺北市○○○路加油站施用
    部分，即走到捷運民權西路站，欲坐車返回板橋，卻為警查
    獲，並非替人運輸或販賣毒品等語。
四、經查：
（一）證人乙○○於檢察事務官調查及本院審理時，雖均證稱：
      於94年7 月27日在臺北市○○○路捷運站站口，見到有人
      搜查被告，且確實有人稱伊綽號為「阿輝」，自己也有施
      用毒品前科之事實（見偵緝字第154 號卷第95頁，本院卷
      第80-82 頁審判筆錄），但否認彼有向「虎頭」買受毒品
      ，或到捷運站前等候由被告運送之毒品等情，於本院審理
      時更證稱：到民權西路捷運站只為送兒子回他媽媽在新莊
      的家；當日見到警察搜查被告，有看到警察手上拿1 包紙
      包的東西，但沒看到被告將該包東西丟在地上並由警察撿
      起之過程；伊自己也遭警察搜身，身上只有200 多元，沒
      有錢可買毒品；後來應警方要求到警局作證完，員警還怕
      伊錢不夠坐車，拿200 元給伊；伊不認識被告，也不曾與
      被告交談過等語明確（見本院卷第80-86 頁審判筆錄）。
      依乙○○上開證述情節，彼非被告運送毒品之對象，且其
      身上亦無6,000 元，與被告警詢自白運輸6,000 元之毒品
      予「阿輝」者不符；又其所述被告為警查獲之過程，也難
      佐證公訴人指訴被告受託運輸毒品給綽號「阿輝」男子之
      犯行。
（二）扣案之白色粉末1 包，經送法務部調查局以氣相層析質譜
      儀分析法鑑驗結果，雖檢出含第一級毒品海洛因之成分，
      有法務部調查局94年11月22日調科壹字第040003995 號鑑
      定通知書在卷可稽（見偵字第8651號卷第54頁），但被告
      身上扣得白色粉末屬毒品一節，僅能證明被告持有毒品之
      事實，仍不足以推認公訴人所指運輸毒品之犯行。
（三）被告辯稱其基於施用目的，在臺北縣三重市大同公園買得
      第一級毒品，並在臺北市○○○路之加油站施用部分後，
      持所餘嗣經扣案之毒品至民權西路捷運站欲返回臺北縣板
      橋市住處之情節，固有扣案之第一級毒品及前開毒品鑑定
      通知書為憑，但按毒品危害防制條例所謂「運輸」毒品，
      係指本於運輸之犯意，而搬運輸送毒品者，倘僅單純基於
      施用或持有之目的，而無運輸之認識或意圖者，雖在不同
      地點短途持有毒品，亦不能以運輸毒品罪相繩。查縱依被
      告上開所辯，其在臺北縣三重市買得毒品後，持往臺北市
      ○○○路加油站、捷運站等不同地點，僅單純本於施用毒
      品目的下，持毒品返家偶然行經上開路途，尚無將毒品由
      一地轉運輸送至另一地之認識或意圖，至為灼然，揆諸前
      揭說明，即難以運輸毒品罪相繩。
（四）至公訴人於審判程序雖又當庭聲請傳訊當日承辦員警徐立
      德、趙俊明等2 人為證，以資證明被告於94年7 月27日在
      民權西路捷運站為警查獲之經過，但本院審酌本案承辦員
      警係在民權西路捷運站前，見被告形跡可疑，上前盤查而
      查獲被告持有毒品，並經被告於警詢中自白代「虎頭」運
      送毒品之情，始查悉被告運輸毒品之犯罪嫌疑，此參卷附
      警局刑事案件移送書可知（見偵字第8651號卷第17頁），
      承辦員警既因被告警詢自白才知悉被告查獲前，受託運輸
      毒品之經過，則彼等顯然事前並未追躡調查而親自見聞被
      告取得毒品並運輸毒品之過程，則縱該等員警到庭就被告
      遭查獲之情節再為陳證，也不可能證及被告如何本於運輸
      目的，將扣案毒品轉運輸送之犯行，難以對被告為不利之
      認定，爰認無調查之必要，附此敘明。
（五）至另被告於警詢、偵查中雖自白其受「虎頭」之託，運送
      第一級毒品海洛因至臺北市○○○路捷運站，欲交付購買
      毒品之「阿輝」等語，暫不論被告嗣於本院準備程序中辯
      稱：其因當時毒癮發作，不知自己陳述意旨等語，是否為
      真，本案經查並無任何其他必要之補強證據，足供本院審
      認確信被告有運輸第一級毒品海洛因之犯行，已如前述，
      故即令被告警詢、偵查之自白具任意性，可以為證，揆諸
      首引法條說明，也不得以該自白為被告有罪之唯一證據。
（六）末查，被告自於94年6 月底起至同年7 月26日連續施用第
      一級毒品，並於同年7 月27日下午4 時20分許，在臺北市
      ○○○路捷運站前為警查獲，並扣得本案毒品之犯罪事實
      ，業經臺灣板橋地方法院以94年度訴字第2439號判決處有
      期徒刑9 月確定，有該案判決電腦繕本及臺灣高等法院被
      告前案紀錄表存卷供參，且被告在本案中持有第一級毒品
      海洛因之低度犯行，已為其施用毒品之高度行為所吸收，
      一併於臺灣板橋地方法院94年度訴字第2439號確定判決中
      予以審判，本院縱認被告不成立運輸毒品罪，但於94年7
      月27日下午4 時20分許為警查獲前，仍持有第一級毒品海
      洛因等情，亦不得就已經判決確定之持有第一級毒品部分
      之犯行逕予論罪科刑，末以敘明。
五、綜上所述，本案公訴意旨所舉諸般事證，均不足以佐證被告
    運輸第一級毒品之犯行，此外，復查無其他積極證據足以使
    本院確信被告犯有毒品危害防制條例第4 條第1 項運輸第一
    級毒品海洛因之罪，自應為被告無罪之判決。
據上論斷，應依刑事訴訟法第301 條第1 項前段，判決如主文。
本案經檢察官曾勁元到庭執行職務。
中　　華　　民　　國　　96　　年　　7 　　月　　12　　日
                  刑事第四庭審判長法  官  杜惠錦
                                  法  官  江翠萍
                                  法  官  梁哲瑋
以上正本證明與原本無異。
如不服本判決，應於判決送達後10日內，向本院提出上訴狀。
                                  書記官  陳玉瓊
中　　華　　民　　國　　96　　年　　7 　　月　　17　　日
